【裁判字號】    97,抗,1317
【裁判日期】    971121
【裁判案由】    聲請沒入保證金
【裁判全文】
臺灣高等法院臺中分院刑事裁定          97年度抗字第1317號
  抗 告 人  甲○○
  即 被 告
  抗 告 人  乙○○
  即具保人
上列抗告人因賭博案件，不服臺灣臺中地方法院中華民國97年9
月23日所為沒入保證金裁定（原審案號：97年度聲字第4235號）
，提起抗告，本院裁定如下：
      主  文
原裁定撤銷，發回臺灣臺中地方法院。
      理  由
一、抗告意旨略以：被告甲○○因病於九十七年二月間在高雄住
    院治療，於九十七年四月受通知時，仍在治療中，戶籍亦遷
    至高雄縣，乃聲請囑託台灣高雄地方法院檢察署執行，嗣因
    移至臺中市之醫院診治，復將戶籍地址遷回至臺中市○○區
    ○○里○○街77號，並立即向檢察官報告，請准移回臺灣臺
    中地方法院檢察署執行，之後未曾接獲檢察官之執行命令，
    也不曾有警察人員前來拘提，雖有送達證書，送達是否合法
    自屬有疑，亦不能以司法警察偶然前往被告戶籍地未見被告
    甲○○，即認被告已離去戶籍地逃匿，況本件被告係自動前
    往報到執行，並無逃匿事實，爰請求撤銷原審裁定，將保證
    金發還具保人等語。
二、按「刑事訴訟法第414條第2項（即現行法第403條第2項）所
    載之非當事人，固須受有裁定始得抗告，至當事人則因其與
    本案具有利害關係，依照同條第1項，對於法院所為之裁定
    有所不服，茍無特別規定，即屬有權抗告，並不以其本身所
    受之裁定為限」，有最高法院23年度抗字第415號判例可資
    參照。查本件抗告人之一甲○○雖非受裁定人，惟因其身分
    為被告，與本案具有利害關係，依前開說明，自得提起抗告
    ，合先敘明。又具保之被告逃匿者，應命具保人繳納指定之
    保證金額，並沒入之，不繳納者，強制執行，保證金已繳納
    者，沒入之，刑事訴訟法第118條第1項定有明文。是沒入具
    保人繳納之保證金，應以被告仍在逃匿中為其要件，如被告
    在法院裁定前經緝獲歸案，即不可謂其逃匿而沒入具保人繳
    納之保證金（最高法院87年度台非字第366號裁定、93年度
    台非字第50號裁定參照）。
三、經查：本案被告甲○○因犯賭博案件，經臺灣臺中地方法院
    檢察署檢察官指定保證金額新台幣十五萬元，由具保人乙○
    ○繳納現金後，將被告釋放。嗣被告甲○○經法院判決應執
    行有期徒刑八月確定後，由臺灣臺中地方法院檢察署通知具
    保人偕同受刑人到案無著，經拘提亦無所獲，固有同院刑事
    保證金收據、送達證書、戶籍謄本、臺灣臺中地方法院檢察
    署函文、司法警察拘提未獲報告書等影本資料各一份在卷可
    稽。惟被告已於97年9月22日入臺灣臺中女子監獄執行，有
    台灣高等法院告前案紀錄表在卷可稽。被告既於原審97年9
    月23日裁定前，即入監服刑，顯非在逃匿中，揆諸上開判例
    意旨，自不得謂被告逃匿而沒入具保人繳納之保證金。抗告
    意旨指摘原裁定不當，有理由，爰將原裁定撤銷，發回原法
    院，另為適法之裁定。
四、據上論斷，依刑事訴訟法第413條，裁定如主文。
中    華    民    國    97    年    11    月    21    日
            刑事第九庭    審判長法  官  江  德  千
                                法  官  許  旭  聖
                                法  官  康  應  龍
以上正本證明與原本無異。
不得再抗告。
                                書記官  姚  錫  鈞
中    華    民    國    97    年    11    月    24    日


司法院資訊處製作；財團法人民間司法改革基金會備份。
